臺灣屏東地方法院刑事判決　　　　　　　96年度交訴字第34號
公　訴　人　臺灣屏東地方法院檢察署檢察官
被　　　告　丁○○
上列被告因公共危險案件，經檢察官提起公訴（96年度偵字第43
4號），本院判決如下：
    主  文
丁○○駕駛動力交通工具肇事，致人受傷而逃逸，處有期徒刑陸
月，如易科罰金，以新臺幣壹仟元折算壹日。
被訴服用酒類，不能安全駕駛動力交通工具而駕駛罪部分無罪。
    事　實
一、丁○○於民國95年12月21日下午4 時許，自其住處即屏東縣
    長治鄉○○村○○路211 號，駕駛車牌號碼PLE －223 號重
    型機車搭載數十根長短不一、其中最長約1 公尺之鐵條外出
    販賣，沿屏東縣長治鄉○○路往屏東方向行駛，途經屏東縣
　　長治鄉○○村○○路152 之9 號時，適有甲○○騎乘之車號
  　SB6 －766 號輕型機車往同方向行駛，丁○○竟疏未注意車
    前狀況及兩車之間距，從甲○○右側超車，其搭載之鐵條因
    而勾住甲○○之機車，致使甲○○之機車失控而摔倒在地上
    ，甲○○因而受有胸壁挫傷及膝挫傷等傷害（過失傷害部分
    未據告訴）。丁○○明知發生車禍，有人倒地受傷，仍不停
　　車處理，且未向警察機關報告，反而騎乘機車離開現場而逃
　　逸，嗣因姓名不詳之目擊者記下丁○○之車牌號碼，交給甲○○，並輾轉告知警方，因而為警循線查獲。
二、案經屏東縣警察局屏東分局報告臺灣屏東地方法院檢察署檢
    察官偵查起訴。
    理  由
壹、有罪部分：
一、被害人甲○○於警詢中所為之證詞，屬審判外之言詞陳述，
    依刑事訴訟法第159 條第1 項規定，無證據能力，不得作為
    證據。又被害人甲○○於偵查中向檢察官所為之證詞，雖屬
    審判外之陳述，但經檢察官命其具結後證述，且無顯不可信
    之情況，依同法第159 條之1 第2 項，應有證據能力，得作
    為證據。
二、訊據被告丁○○矢口否認有肇事逃逸犯行，辯稱：當時人很
    多，我不知道有人受傷，所以才走掉，如果有撞到被害人甲○○，我不可能沒有倒地受傷，既然我沒有倒地受傷，表示
    我沒有撞倒被害人，而且如果是我撞倒被害人，我會去跟她
    道歉等語。經查：
  (一)上揭事實業據被害人甲○○於偵查及本院審理時證述綦詳（
　　偵查卷第6 頁訊問筆錄、本院96年6 月5 日審判筆錄），且
　　被告之哥哥即證人丙○○於本院審理時亦證稱：「在家裡綁
　  鐵條要拿去賣，那天約下午3 、4 點的時候，我們從家裡出
    發」、「我跟被告一起出來賣鐵，我騎前面，被告騎後面」
    、「菜市場的人跟我說我弟弟（即被告）跟被害人怎樣，我
    就去問被害人有無怎樣，我有跟她說我是撞倒他的那個人的
    哥哥，我是聽到路人說我弟弟撞到人家，然後我才跟被害人
    說，我有去關心一下」（見本院96年6 月5 日審判筆錄）等
    語，衡情，倘若被告並未與被害人發生車禍，則被告之哥哥
    丙○○自無須主動向被害人表示關懷之意，並向被害人表明
    其係肇事者的哥哥，故顯見被害人指述被告騎乘機車與其發
    生車禍一節，應屬可信。
  (二)其次，觀諸甲○○之證詞，可知甲○○於偵審程序中均明確
    指述本件車禍係因被告搭載之鐵條勾住其駕駛之機車，致其
　　失控倒地受傷所致，參以肇事地點係在菜市場，當時人、車
  　很多，但只有被告一人載運鐵條而已等情，業據證人丙○○
    到庭證述明確，衡情，肇事地點人車來往頻繁，且被害人與
　　被告並無任何嫌隙，而當時行經肇事地點之車輛中僅有被告
  　一人載運鐵條，苟被告並未與被害人發生車禍，則被害人何
    需指述係被告與其發生車禍，並明確描述出被告所騎乘之機
    車有搭載鐵條，且又指出車禍係肇因於被告所搭載之鐵條勾
    住被害人駕駛之機車所致，故足見被害人之指述，應與事證
    完全相符。此外，復有道路交通事故調查報告表(一)、(二)、交
    通交通事故現場圖、財團法人屏東基督教醫院急診病歷及照
    片16張在卷以資佐證。
  (三)被告雖辯稱：如果有撞到被害人，我不可能沒有倒地受傷，
　　既然我沒有倒地受傷，表示我沒有撞倒被害人，而且如果是
　　我撞倒被害人，我會去跟她道歉等語。然查，被告所騎乘之
  　機車於肇事後曾經倒地，並經被告之二哥幫忙把車子扶起等
    情，業據證人丙○○證述在卷，且被告亦不爭執其機車曾經
    倒地，況且被告於本院審理時亦坦承當時曾聽到一位婦人慘
    叫，顯見被告當時應知悉有事故發生甚明，故被告上開所辯
    ，顯然與事證不符，應不足採信。
  (四)綜上，本件事證已臻明確，被告犯行應可認定，應依法論科
    。
三、按汽車係以汽油原動機為動力之車輛，為刑法第185 條之4
    所規定之動力交通工具。核被告所為，係犯刑法第185 條之
　　4 肇事致人受傷而逃逸之公共危險罪。爰審酌被告前無因犯
　  罪經法院判刑確定之紀錄，有臺灣高等法院被告前案紀錄表
    在卷可稽，素行良好，被告於肇事後，並未下車查看並留滯
    現場等待處理，亦未報警或對被害人採取送醫、急救等必要
    救護行為，而肇事逃逸，對於被害人之生命及公共安全之危
    害非輕，自應受相當之刑事非難，被告之學歷為國中畢業，
    其所受教育程度不高，本身所具備之法律常識不足，家境貧
    寒，惟被害人傷勢非重，且表明不追究之意，及被告犯罪後
    一再否認，未見悔意等一切情狀，量處如主文所示之刑，並
    諭知易科罰金之折算標準。
參、無罪部分：
一、公訴意旨略以：被告於95年12月21日下午3 時，在屏東縣長
    治鄉○○村○○路211 號隔壁朋友住處，飲用米酒1 杯，已
    達不能安全駕駛動力交通工具後，竟仍駕駛上開車輛肇事，
    嗣於下午6 時34分許為警循線查獲，並測得呼氣酒精濃度高
    達0.94MG/L，因認被告另涉犯刑法第185 條之3 服用酒類不
    能安全駕駛動力交通工具而駕駛罪嫌云云。
二、按犯罪事實應依證據認定之，無證據不得推定其犯罪事實，
    刑事訴訟法第154條第2項定有明文。又檢察官就被告犯罪事
    實，應負舉證責任，並指出證明之方法，同法第161條第1項
    亦有明文規定。因此，檢察官對於起訴之犯罪事實，應負提
    出證據及說服之實質舉證責任。次按認定不利於被告之事實
    ，須依積極證據，苟積極證據不足為不利於被告事實之認定
    時，即應為有利於被告之認定，更不必有何有利之證據（最
    高法院30年上字第816號判例意旨參照）。又認定犯罪事實
    所憑之證據，無論係直接證據或間接證據，其為訴訟上之證
    明，須於通常一般之人均不致有所懷疑，而得確信其為真實
    之程度者，始得據為有罪之認定，倘其證明尚未達到此一程
    度，而有合理之懷疑存在，無從為有罪之確信，法院即應為
    無罪之判決（最高法院76年臺上字第4986號判例意旨參照）
    。
三、公訴意旨認被告酒後駕車已達不能安全駕駛之程度，係以被
    告當日事發後約3 個半小時後之當日下午6 時34分許接受酒
    測，其酒精吐氣含量達每公升0.94毫克資為論據云云。經查
    ：被告雖曾於警詢中坦承其曾飲用衛生杯裝之米酒一杯，但
    被告嗣於偵查中及本院審理時均否認有酒後駕車之行為，並
    辯稱：我是回家後才喝酒，警方才來找我的等語，被告上開
    之辯詞，核與至被告家中實施酒測之警員即證人戊○○於本
    院審理所為之證詞：「我們同事進去的時候，把被告請出來
    ，隔壁有人在喝酒」，及證人丙○○於本院審理時所為之證
    詞：「賣完鐵條馬上回家，那時約下午5 點左右，回去之後
    ，就在我們潭頭村那邊的雜貨店買酒喝，回到家就開始喝酒
    ，當時喝酒的人有我和隔壁的朋友乙○○，．．．」大致相
    符，足見被告上開所辯應屬可採，況且苟如公訴人意旨所載
    ，被告係於下午3 時飲用衛生杯裝之米酒一杯，則衡情，依
    被告所飲用米酒之數量觀之，被告應不可能於經過將近3 個
　　半小時後即當日下午6 時34分許實施酒測時，仍可測出酒精
　　吐氣含量高達每公升0.94毫克之酒測值，故該高達每公升0.
　　94毫克酒測值，應認係被告於回家後與友人在隔壁大量飲酒
　　後所測得，方為合理之酒測值。既然本件除被告於警詢中之
　　自白外，其餘並無其他證據可資證明被告於駕車上路時，已
  　達不能安全駕駛之程度，則揆諸首揭說明，自應就此部分為
    無罪之諭知。
據上論斷，應依刑事訴訟法第299 條第1 項前段、第301 條第1
項，刑法第185 條之4 、第41條第1 項前段，判決如主文。本案
檢察官靳隆坤到庭執行職務
中　　華　　民　　國　　96　　年　　6 　　月　　20　　日
                  刑事第四庭   審判長法  官  莊鎮遠
                                     法　官  王以齊
　　　　　　　　　　　　　　　　　　 法　官  王炳人
以上正本證明與原本無異。
如不服本判決應於收受本判決送達後十日內向本院提出上訴書狀，
其未敘述上訴理由者，並得於提起上訴後十日內向本院補提理由
書狀（均須按他造當事人之人數附繕本）「切勿逕送上級法院」
中　　華　　民　　國　　96　　年　　6 　　月　　22　　日
                                書記官  潘豐益
附錄本判決論罪科刑法條全文
中華民國刑法第185條之4
（肇事遺棄罪）
駕駛動力交通工具肇事，致人死傷而逃逸者，處 6 月以上 5 年
以下有期徒刑。
